臺灣新北地方法院刑事判決
111年度金訴字第1158號
公  訴  人  臺灣新北地方檢察署檢察官
被      告  盧盛利
上列被告因違反洗錢防制法案件，經檢察官提起公訴（111年度
偵字第18811、20809號），於準備程序中，被告就被訴事實為有
罪之陳述，經告以簡式審判程序之旨，並聽取當事人之意見後，
本院合議庭裁定由受命法官獨任進行簡式審判程序，並判決如下
：
    主  文
盧盛利幫助犯洗錢防制法第十四條第一項之洗錢罪，處有期徒刑
參月，併科罰金新臺幣參萬元，罰金如易服勞役，以新臺幣壹仟
元折算壹日。
　　犯罪事實
一、盧盛利依其社會生活經驗，雖可預見若將金融帳戶之存摺、
    提款卡及密碼、網路銀行帳號及密碼提供他人使用，可能幫
    助犯罪集團或不法份子遂行詐欺取財或其他財產犯罪，並藉
    此製造金流斷點，以掩飾或隱匿其犯罪所得之去向、所在，
    竟仍基於縱使他人利用其所提供之金融帳戶作為詐欺取財、
    洗錢之犯罪工具，亦不違背其本意之幫助詐欺取財及幫助洗
    錢之不確定故意，於民國110年9月中旬某時，在新北市○○區
    ○○街00號住處，將其申辦之永豐銀行帳號00000000000000號
    帳戶（下稱本案帳戶）之存摺、提款卡及密碼、網路銀行帳號
    及密碼，提供予真實姓名、年籍均不詳，自稱「阿吉」之人
    使用。嗣「阿吉」取得本案帳戶之存摺、提款卡及密碼、網
    路銀行帳號及密碼後，即與其所屬詐欺集團成員共同意圖為自
    己不法之所有，基於詐欺取財及洗錢之犯意聯絡，由其所屬
    詐欺集團成員於如附表所示時間，向陳秋語、范凌明佯稱如
    附表所示之內容，致陳秋語、范凌明均陷於錯誤，分別於如
    附表所示時間匯款如附表所示之金額至如附表所示帳戶內，
    並旋遭該詐欺集團成員轉匯至其他帳戶，以此方式製作金流
    斷點，而掩飾或隱匿該等犯罪所得之去向、所在。嗣因陳秋
    語、范凌明於匯款後察覺有異，報警處理，始循線查悉上情
    。
二、案經陳秋語訴由嘉義市政府警察局第一分局、范凌明訴由花
    蓮縣警察局花蓮分局報告臺灣新北地方檢察署檢察官偵查起
    訴。
    理  由
一、認定事實所憑之證據及理由：
　　上揭犯罪事實，業據被告盧盛利於本院準備程序及審理時均
    坦承不諱（見本院卷第62至63、72頁），核與證人即告訴人
    陳秋語、范凌明於警詢時證述之情節相符（見偵字第18811
    號卷第4至5頁、偵字第20809號卷第8至10頁），並有本案帳
    戶、另案被告江長晏（由檢察官另行起訴）申辦之中國信託
    銀行帳號000000000000號帳戶之基本資料及交易明細、告訴
    人陳秋語提出之網頁畫面、對話紀錄、轉帳畫面擷圖、告訴
    人范凌明提出之新竹第一信用合作社匯款委託書（證明聯）
    、對話紀錄擷圖各1份在卷可稽（見偵字第18811號卷第12至
    16、17至22頁背面、37至40頁背面、偵字第20809號卷第53
    至55頁），足認被告上開自白與事實相符，應堪採信。是本
    案事證明確，被告犯行堪以認定，應予依法論科。
二、論罪科刑：
　㈠按刑法上之幫助犯，係對於犯罪與正犯有共同之認識，而以
    幫助之意思，對於正犯資以助力，而未參與實施犯罪之行為
    者而言（最高法院75年度台上字第1509號、88年度台上字第
    1270號判決意旨參照）；如提供金融帳戶之行為人主觀上認
    識該帳戶可能作為對方收受、提領特定犯罪所得使用，對方
    提領後會產生遮斷金流以逃避國家追訴、處罰之效果，仍基
    於幫助之犯意，提供該帳戶之提款卡及密碼，以利洗錢之實
    行，應論以一般洗錢罪之幫助犯（最高法院108年度台上字
    第3101號判決意旨參照）。經查，被告係將本案帳戶之存摺
    、提款卡及密碼、網路銀行帳號及密碼提供予詐欺集團成員
    用以實施詐欺取財之財產犯罪及掩飾隱匿犯罪所得之去向、
    所在，是對他人遂行詐欺取財及洗錢犯行施以助力，且卷內
    證據尚不足證明被告有為詐欺取財及洗錢犯行之構成要件行
    為，或與詐欺集團有何犯意聯絡，依前揭說明，自應論以幫
    助犯。
　㈡核被告所為，係犯刑法第30條第1項前段、洗錢防制法第14條
    第1項之幫助洗錢罪，及刑法第30條第1項前段、第339條第1
    項之幫助詐欺取財罪。被告以一行為提供本案帳戶之存摺、
    提款卡及密碼、網路銀行帳號及密碼，幫助詐欺集團成員詐
    騙告訴人陳秋語、范凌明，侵害其等之財產法益，同時掩飾
    、隱匿詐騙所得款項去向、所在而觸犯上開罪名，係以一行
    為觸犯數罪名，為想像競合犯，應依刑法第55條前段規定，
    從一重之幫助洗錢罪處斷。
　㈢又被告未實際參與詐欺取財、洗錢犯行，所犯情節較正犯輕
    微，爰依刑法第30條第2項規定，按正犯之刑減輕之。再被
    告於本院準備程序及審理時就其所犯幫助洗錢犯行均自白不
    諱（見本院卷第62至63、72頁），應依洗錢防制法第16條第
    2項規定，減輕其刑，並依刑法第70條規定遞減輕之。
　㈣爰以行為人之責任為基礎，審酌被告任意將自己之金融帳戶
    提供他人使用，不顧遭他人用以作為犯罪工具之可能，並使
    詐欺集團成員順利取得告訴人陳秋語、范凌明因受騙而匯入
    被告帳戶之款項，破壞社會治安及有礙金融秩序，且增加司
    法單位追緝之困難而助長犯罪歪風，所為不足為取；兼衡被
    告犯罪之動機、目的、手段，及其係提供1個帳戶予詐欺集
    團成員之犯罪情節、本件受害人數及其等遭詐騙之金額，以
    及被告之素行（見臺灣高等法院被告前案紀錄表）、自陳之
    教育程度、家庭及經濟狀況（見本院卷第73頁）、犯後雖坦
    承犯行，然未積極與告訴人陳秋語、范凌明達成和解，以適
    度賠償其等損害等一切情狀，量處如主文所示之刑，並就罰
    金部分諭知如易服勞役之折算標準，以示懲儆。
三、沒收部分：
　　查被告既已將本案帳戶之存摺、提款卡及密碼、網路銀行帳
    號及密碼交由詐欺集團成員使用，對於匯入該帳戶內之款項
    已無事實上管領權，又非實際上收受轉匯或提款之人，且依
    卷內現有事證，亦查無被告因本案有獲取任何歸屬於被告之
    財物或財產上利益，是本案尚無應依洗錢防制法第18條第1
    項或刑法第38條之1第1項前段規定宣告沒收之不法利得，附
    此敘明。
據上論斷，應依刑事訴訟法第273條之1第1項、第299條第1項前
段，判決如主文。
本案由檢察官蕭擁溱提起公訴，檢察官簡志祥到庭執行職務。
中　　華　　民　　國　　111 　年　　11　　月　　14　　日
                  刑事第十一庭  法　官　莊婷羽
以上正本證明與原本無異。
如不服本判決，應於判決送達後20日內敘明上訴理由，向本院提
出上訴狀 (應附繕本) ，上訴於臺灣高等法院。其未敘述上訴理
由者，應於上訴期間屆滿後20日內向本院補提理由書「切勿逕送
上級法院」。
                                書記官  陳湘文
中　　華　　民　　國　　111 　年　　11　　月　　14　　日

附錄本案論罪科刑法條：
刑法第339條第1項
意圖為自己或第三人不法之所有，以詐術使人將本人或第三人之
物交付者，處5年以下有期徒刑、拘役或科或併科50萬元以下罰
金。
洗錢防制法第2條第2款
本法所稱洗錢，指下列行為：權、處分權或其他權益者。
洗錢防制法第14條第1項
有第二條各款所列洗錢行為者，處7年以下有期徒刑，併科新臺
幣500萬元以下罰金。
附表：
編號 告訴人 詐騙時間 詐騙方法 匯款時間 匯款金額（新臺幣） 匯入帳戶 1 陳秋語 110年9月間某時 使用通訊軟體LINE傳送訊息向陳秋語佯稱：可於投資網站操作投資等語。 ⑴110年10月2日10時14分 ⑵同日10時15分 ⑶同日10時16分 ⑴5萬元 ⑵5萬元 ⑶1萬元 匯入另案被告江長晏（由檢察官另行起訴）申辦之中國信託銀行帳號000000000000號帳戶後，再轉匯至本案帳戶 2 范凌明 110年9月4日（起訴書誤載為「110年5月27日」，業經檢察官當庭更正） 使用通訊軟體LINE向范凌明佯稱：可於比特幣平臺（起訴書誤載為「飛括金融網站」，業經檢察官當庭更正）操作投資等語。 110年10月5日11時4分 300萬元 本案帳戶